高雄高等行政法院簡易判決　　　　　　　　　　　九十年度簡字第三八九三號
　　　　　　　　　　　　　　　.
　　原　　　告　甲○○
　　訴訟代理人　葉維惇會計師
　　複代理人　　陳國雄
　　被　　　告　財政部臺灣省南區國稅局
　　代　表　人　許虞哲局長
　　訴訟代理人　乙○○
右當事人間因綜合所得稅事件，原告不服財政部中華民國九十年六月二十一日台財訴
字第０八九００七六一四一號訴願決定，提起行政訴訟，本院判決如左：
　　主  文
訴願決定及原處分（復查決定含原核定處分）均撤銷。
訴訟費用由被告負擔。
    事  實
甲、事實概要：
緣原告之配偶黃秀惠為中硝纖維股份有限公司（下稱中硝公司）股東之一，於民國（
下同）八十六年間中硝公司辦理減資，以現金收回資本公積轉增資配發之股票，因認
符合財政部六十九年五月八日台財稅第三三六九四號及八十三年六月十五日台財稅第
八三一五九六四四九號函釋規定，即該收回之股票係屬股票轉讓之性質，其全部轉讓
價格屬於原股東之財產交易所得，並非屬應予扣繳之項目，乃未辦理扣繳稅款；而原
告對其配偶黃秀惠因該公司辦理減資收回資本公積轉增資配發所取得之現金新台幣（
下同）四三八、０六０元部分，亦以依所得稅法第四條之一規定，對證券交易所得停
止課徵所得稅，未予併計其八十六年度綜合所得申報課稅。然中硝公司之稅捐稽徵管
轄機關即財政部台北市國稅局士林稽徵所（下稱士林稽徵所），認該公司辦理減資收
回資本公積轉增資配股所支付原股東之款項，係屬原股東之營利所得，遂以八十八年
五月十九日財北國稅士林資字第八八０六０八九八號函責令中硝公司限期辦理扣繳申
報，而該公司乃於八十八年六月十七日，扣繳稅款並向士林稽徵所申報填發扣繳憑單
後，原告亦隨即於同日就該取得款項四三八、０六０元併入其八十六年度綜合所得，
並重新計算應納稅款及減除為扣繳之稅款六五、七一０元，計應退稅款四二、四三七
元，向被告所轄之台南市分局自動補辦綜合所得稅申報自動補繳。嗣原告又認為中硝
公司收回該股票支付之款項並非營利所得，乃向被告所轄之台南市分局申請更正並重
新計算退稅款退還，惟未為准許（此部分本在本件起訴範圍，然經原告於言詞辯論期
日聲請撤回，本院不再就此部分審理）；被告復於八十九年一月二十七日，以原告八
十六年度綜合所得稅結算申報，漏報營利所得四三八、０六０元，依所得稅法第七十
一條第一項規定，核定漏報課稅所得額三八七、八八九元，漏稅額二三、二七二元，
並依所得稅法第一百十條第一項規定，按所漏稅額二三、二七二元處一倍之罰鍰計二
三、二００元（計至百元止）。原告不服，就逃漏營利所得漏稅罰鍰部分，申經復查
，未獲變更，循序提起訴願，亦遭駁回，遂提起本件行政訴訟。
乙、兩造之聲明：
一、原告聲明求為判決：
（一）訴願決定及原處分（含復查決定）均撤銷。
（二）訴訟費用由被告負擔。
二、被告聲明求為判決：
（一）原告之訴駁回。
（二）訴訟費用由原告負擔。
丙、兩造主張之理由：
一、原告起訴意旨略謂：
（一）按「納稅義務人自動向稅捐稽徵機關補報並補繳所漏稅款者，凡屬未經檢舉及
      未經稽徵機關或財政部指定之調查人員進行調查之案件，左列之處罰一律免除
      ；其涉及刑事責任者，並得免除其刑．．．二、各稅法所定之逃漏稅之處罰。
      」為稅捐稽徵法第四十八條之一第一項定有明文。稱進行調查之案件，調查基
      準日之認定標準，有關綜合所得稅部分，依財政部八十二年十一月三日台財稅
      第八二一五０一四五八號函：「主旨：核釋綜合所得稅調查基準日之認定標準
      原則。說明：二、綜合所得稅納稅義務人如短漏報所得或未依法辦理結算申報
      已達裁罰標準之漏稅案件，除列選案件外，應以寄發處分書日（發文日）為調
      查基準日。惟若寄發處分書前經稽徵機關進行函查、調卷、調閱相關資料或其
      他調查作為者，稽徵機關應詳予記錄以資查考，並以最先作為之日為調查基準
      日。」所稱寄發處分書前經稽徵機關進行函查等調查行為者，其涉及因他案之
      調查而牽連案件，仍應以實際進行調查機關已查獲違章證物日，為調查基準日
      ，觀之財政部七十九年台財稅第000000000號及財政部賦稅署八十一
      年台稅二發第八一０八０四五三一號函（八十六年版稅捐稽徵法令彙編第二０
      一頁）自明。準此，本件係因士林稽徵所於八十八年五月十日對中硝公司之減
      資行為進行調查有無短漏扣繳稅款之情形，並經調查誤用法令而認該公司辦理
      減資以現金收回資本公積轉增資股票之金額，係屬股東之營利事業所得後，即
      在八十八年七月通報被告，而被告亦未經調查即逕予論罰，足見本案乃因士林
      稽徵所調查中硝公司有無短漏扣繳稅款，所涉是否短漏報所得之牽連案件。則
      以本件原告補報補繳綜合所得稅在八十八年六月十七日，時間已在士林稽徵所
      通報之前，且補報補繳之前，被告及其所屬台南市分局從未對本件進行函查或
      其他調查作為，自不能以士林稽徵所八十八年五月十日對中硝公司進行調查日
      ，為本件之調查基準日，被告否准適用此一法條規定免罰，自顯有未合。
（二）次按「人民違反法律上之義務而應受行政罰之行為，法律無特別規定時，雖不
      出於故意為必要，仍須以過失為其責任條件。但應受行政罰之行為，僅須違反
      禁止規定或作為義務，而不以發生損害或危險為要件者，推定為有過失，於行
      為人不能舉證證明自己無過失時，即應受處罰。」為司法院釋字第二七五號解
      釋所闡明。本件原告配偶黃秀惠取自中硝公司因減資現金收回資本公積轉增資
      配發股票所發給之款項，依財政部六十九年台財稅第三三六九四號函、八十三
      年台財稅第八三一五九六四四九號函、及所得稅法第四條之一規定，原告不將
      之視同營利所得予併入申報八十六年度綜合所得稅課徵，即無違反禁止規定或
      作為義務，自無可推定為有過失。更遑論原告之配偶黃秀惠不過為該公司之股
      東，於士林稽徵所責令該公司應將之視同營利所得辦理扣繳稅款後，原告亦隨
      即繳納扣繳稅款，並自動併計綜合所得稅應納稅款，向被告所轄台南市分局補
      報補繳，顯已極盡注意之能事，又何有過失責任可言，自應予不罰。
（三）又「行政官署對於人民有所處罰，必須確實證明其違法之事實。倘不能確實證
      明違法事實之存在，其處罰即不能認為合法。」最高行政法院（前行政法院）
      三十九年度判字第二號著有判例。所得稅法第一百十條第一項固規定：「納稅
      義務人已依本法規定辦理結算申報，但對依本法規定應申報課稅之所得額有漏
      報或短報情事者，處以所漏稅額兩倍以下之罰鍰。」。惟本件中硝公司辦理減
      資以現金收回資本公積轉增資配股，依財政部六十九年台財稅第三三六九四號
      函、及八十三年台財稅第八三一五九六四四九號函規定，並無須申報併課，則
      原告未將該證券交易所得合併申報課徵綜合所得稅，既顯與上開財政部二函釋
      規定相合，又如何能謂有所得稅法第一百十條第一項規定之短、漏報情事。而
      被告明知上開財政部二函釋之規定，竟拒不適用，而予適用財政部八十四年台
      財稅第八四一六一一四四六號函認屬中硝公司辦理清算，對資本公積轉增資配
      股部分所分派之賸餘財產，應全數作為營利所得併課，其將中硝公司「辦理減
      資」誤導為「辦理清算」，顯難謂非出於蓄意混淆事實，自不能據以認定被告
      已確實證明原告有違法事實之存在，則揆諸上開判例意旨，即無應予處罰之餘
      地。
（四）此外，本件士林稽徵所對中硝公司因減資收回資本公積轉增資配股而支付股東
      之現金款項，認屬股東之營利所得，而囑該公司辦理扣繳稅款後，原告亦經於
      八十八年六月十七日配合繳納扣繳稅款並向被告所轄台南市分局補繳補報綜合
      所得稅，其時間早在被告作成本件處罰前，且原告補繳補報綜合所得稅前，被
      告及其屬台南市分局迄未查得原告有短漏報所得之事證，而僅根據原告補報補
      繳綜合所得稅後士林稽徵所於八十八年七月通報之資料論罰，足見原告自動補
      繳之扣繳稅款，並非於被告查獲原告有短漏報所得後，始予補繳之扣繳稅款。
      被告不准減除，亦有未合，請求撤銷原處分及訴願決定等語。
二、被告答辯意旨略謂：
（一）按「納稅義務人應於每年二月二十日起至三月底止，填具結算申報書，向該管
      稽徵機關，申報其上一年度構成綜合所得總額或營利事業收入總額之項目及數
      額，以及有關減免、扣除之事實，並應依其全年應納稅額減除暫繳稅額及尚未
      抵繳之扣繳稅額，計算其應納之結算稅額，於申報前自行繳納。但短期票券利
      息所得之扣繳稅款不得減除。」及「納稅義務人未依本法規定自行辦理結算申
      報，而經稽徵機關調查，發現有依本法規定課稅之所得額者，除依法核定補徵
      應納稅額外，應照補徵稅額，處三倍以下之罰鍰。」為行為時所得稅法第七十
      一條第一項及第一百十條第二項所明定。次按「核釋綜合所得稅調查基準日之
      認定原則。說明：二、綜合所得稅納稅義務人如短漏報所得或未依法辦理結算
      申報已達裁罰標準之漏稅案件，除列選案件外，應以寄發處分書日（發文日）
      為調查基準日。惟若於寄發處分書前經稽徵機關進行函查、調卷、調閱相關資
      料或其他調查作為者，稽徵機關應詳予記錄以資查考，並以最先作為之日為調
      查基準日。」復為財政部八十二年十一月三日台財稅第八二一五０一四五八號
      函所明釋。
（二）本件中硝公司於八十五年九月出售土地，出售土地增益四０八、０八一、二六
      三元，同年十月三十日利用資本公積辦理轉增資一六四、０五二、０００元；
      於八十六年一月六日辦理減資一八七、三七二、０八０元並以現金收回分配股
      票，復於同年四月二十三日辦理第二次資本公積轉增資一八一、０七三、二一
      ０元，同年八月六日辦理第二次減資一八二、０三０、二三０元，亦以現金收
      回分配股票；嗣於八十七年三月二十五日經臺北市政府建設局准予公司解散登
      記，因該公司於八十六年間利用二次資本公積轉增資後，再辦理減資，其於減
      資時以現金收回資本公積轉增資配發之股票，且收回之股票不再轉讓，並事後
      註銷公司登記及向臺北市國稅局辦理營利事業所得稅決、清算事宜，是此舉以
      現金收回資本公積轉增資配發股票與清算作為及將出售土地增益分配予各股東
      行為實無二致；且公司法第二百三十八條規定「處分資產溢價」應累積為資本
      公積，於同法第二百三十九條及二百四十一條規定資本公積除填補公司虧損及
      撥充股本外，不得使用，其目的乃在避免公司不當發放現金股利損害債權人之
      權益；而中硝公司未將該資本公積保留於股本，或以現金股利發放，卻藉二次
      資本公積轉增資及減資之過程，以現金收回資本公積轉增資配發股票行為，將
      出售資產增益之資本公積全數分配予各股東；況原告之配偶黃秀惠以中硝公司
      股東身分，依照持股比例，取得公司以資本公積轉增資配發股票，減資時，亦
      比照持股比例收回股票，其所得性質屬所得稅法第十四條第一項第一類第一款
      營利所得，非原告所稱屬股票轉讓性質；又財政部六十九年五月八日台財稅第
      三三六九四號函及八十三年六月十五日台財稅第八三一五九六四四九號函釋規
      定，係屬純粹善意行為（單純減資或單純增資行為）之案件方有其適用，而中
      硝公司利用結束營業之前，將公司巨額資產，行增資旋後減資之形式規劃動作
      ，以現金收回資本公積轉增資配發股票之行為，從外觀上看來雖為二個法律行
      為，惟實屬為免於股東受取所分派公司財產（營利所得）而應稅之同一事實，
      即規避股東原應負擔之稅負，此一故意以不正當方法逃漏稅之虛偽安排，有違
      經驗法則，為求租稅公平，自亦應以其實質上經濟事實關係及所產生之實質經
      濟利益為準，就已具備課稅構成要件之實質經濟行為來加以課稅。又士林稽徵
      所係於八十八年五月十日函請中硝公司就八十六年度以現金收回二次減資股票
      金額，辦理扣（免）繳憑單申報，而該作為與原告違章（漏報系爭所得）之事
      實有關，依前揭函釋，即應以該所之進行調查日（八十八年五月十日）為本案
      之調查基準日，原告雖於同年六月十七日補報系爭營利所得及加計利息，惟係
      在臺北市國稅局士林稽徵所調查日後所為，與稅捐稽徵法第四十八條之一自動
      補報之規定未合。
（三）又財政部六十九年五月八日台財稅第三三六九四號及八十三年六月十五日台財
      稅第八三一五九六四四九號函釋，係就公司在正常運作下單純減資、單純以資
      本公積轉增資配發股票時所為，並非教示得以迂迴方式違背法律之規定，其與
      本件之情形並不相同，亦無主張信賴該函釋欠缺故意過失可言。至主張漏稅額
      計算部分，查原告之配偶黃秀惠係於八十六年間即取得系爭營利所得四三八、
      ０六０元，中硝公司負責人陳朝海分配當時並未依規定扣繳稅款，嗣經士林稽
      徵所八十八年通知辦理扣繳憑單後，始補扣繳稅款及補辦扣（免）繳憑單申報
      ，原告亦才辦理補報系爭所得，原告援引之財政部七十三年九月三日台財稅第
      五九０五一號函釋，係就一般因過失致短漏報繳稅款之行為，且所得於給付當
      時已先行依規定扣繳稅款，為違章情節較輕之漏報所得案件，方於計算漏稅額
      先予扣除短漏報所得扣繳稅額，以處較輕之罰鍰，而本件原告係藉迂迴方式規
      避原應負擔之稅負，故意短漏報所得及稅款，依比例原則應予較重之處罰，是
      計算漏稅額時不得扣除查獲後補繳之扣繳稅款，是被告依據前揭法條規定，按
      漏稅額二三、二七二元一倍罰鍰合計二三、二００元，並無不合。原告所訴為
      無理由，請予駁回等語。
   理  由
一、按「納稅義務人已依本法規定辦理結算申報，但對依本法規定應申報課稅之所得
    額有漏報或短報情事者，處以所漏稅額兩倍以下之罰鍰。」固為行為時所得稅法
    第一百十條第一項所明定。再者，司法院釋字第二七五號解釋意旨亦謂「人民違
    反法律上之義務而應受行政罰之行為，法律無特別規定時，雖不以出於故意為必
    要，仍須以過失為其責任條件。但應受行政罰之行為，僅須違反禁止規定或作為
    義務，而不以發生損害或危險為其要件者，推定為有過失，於行為人不能舉證證
    明自己無過失時，即應受處罰。」上開解釋係闡明行政罰仍應以故意過失為其責
    任條件，以確保人民之權益，俾符「無責任即無行政罰」之原則。而所謂過失，
    其定義應為行為人對於違章結果之發生，應注意，且能注意，而不注意。至於上
    述司法院釋字第二七五號解釋所稱之推定過失，則係於行政罰之行為，僅以違反
    禁止規定或作為義務，而不以發生損害或危險為構成要件之情形下，始有適用；
    而上述行為時所得稅法第一百十條第一項規定，既以漏稅額作為罰鍰之基準，足
    見此一行政罰於無漏稅之情形下，即不構成，即其係以發生損害或危險作為行政
    罰之構成要件，故而行為時所得稅法第一百十條第一項違章主觀要件之過失，當
    不含「推定過失」之情形，即必須行為人對於違章結果之發生，應注意，且能注
    意，而不注意，始足當之。故被告主張原告因違反行為時所得稅法第一百十條第
    一項規定之作為義務，則其自有過失云云，顯係誤會，不足採取，先予敘明。
二、經查，本件原告配偶黃秀惠係中硝公司股東之一，中硝公司於八十五年九月出售
    土地，同年十月將土地增益轉列為資本公積，再利用資本公積辦理轉增資，嗣於
    八十六年一月六日辦理減資並以現金收回分配股票，復於同年四月二十三日辦理
    第二次資本公積轉增資，同年八月六日辦理第二次減資，亦以現金收回分配股票
    ，原告之配偶黃秀惠於八十六年度因自該公司取得四三八、０六０元，惟原告申
    報當年度綜合所得稅時，並未列報該筆營利所得；嗣中硝公司之稅捐稽徵管轄機
    關士林稽徵所，認該公司辦理減資收回資本公積轉增資配股所支付原股東之款項
    ，係屬原股東之營利所得，而以八十八年五月十九日財北國稅士林資字第八八０
    六０八九八號函責令中硝公司限期辦理扣繳申報，該公司遂於八十八年六月十七
    日，扣繳稅款並向士林稽徵所申報填發扣繳憑單，原告於同日就該取得款項四三
    八、０六０元併入綜合所得，並重新計算應納稅款及減除已扣繳之稅款，向被告
    所轄之台南市分局自動補辦申報。被告則於同年七月間接獲士林稽徵所通報後，
    於八十九年二月三日，以原告八十六年度綜合所得稅結算申報，漏報營利所得四
    三八、０六０元，依所得稅法第七十一條第一項規定，核定漏報課稅所得額三八
    七、八八九元，漏稅額二三、二七二元，並依所得稅法第一百十條第一項規定，
    按所漏稅額二三、二七二元處一倍之罰鍰計二三、二００元（計至百元止）等事
    實，有中硝公司補開立予原告之各類所得扣繳暨免扣繳憑單、原告八十六年度綜
    合所得稅結算申報書、被告核定書、原告自動補報稅額繳款書等分別附於原處分
    卷及訴願卷可稽，且為兩造所不爭，堪予認定。
三、按財政部雖曾以六十九年五月八日台財稅字第三三六九四號函釋稱：「減資以現
    金收回原利用資本公積轉增資配發之股票，屬轉讓股票行為；減資時以現金收回
    原利用資本公積轉增資配發之股票，屬股票轉讓股票行為」及八十三年六月十五
    日台財稅字第八三一五九六四四九號函亦謂「以資本公積轉增發行股票者，該股
    票背面應記載事項及徵免所得稅規定」。然該部嗣復以八十四年三月二十二日台
    財稅字第八四一六一一四四六號函釋謂：「企業股份有限公司辦理清算，該公司
    於八十二年度以土地交易增益轉列資本公積並辦理增資其無償配發股份金額，非
    屬股東原出資額，依本部（六二）台財稅第三一六０四號函規定，此部分所分派
    之剩餘財產，應全數作為股東分派年度之投資收益或營利所得申報課徵所得稅」
    在案。則查，被告以中硝公司利用增、減資之名，行盈餘分配之實，於結束營業
    之前，將公司資產先行增資，旋以減資之形式規劃，以現金收回資本公積，轉增
    資配發股票，擬規避股東原應負擔之營利所得稅負，此一故意以不正當方法逃漏
    稅之行為，為求租稅公平，認應以其實質上經濟事實關係及所產生之實質經濟利
    益為準，就已具備課稅構成要件之實質經濟行為，對股東加以課稅；亦即被告依
    所得稅法第十四條第一類規定及上開財政部八十四年三月二十二日台財稅字第八
    四一六一一四四六號函釋，核定原告之配偶黃秀惠取自中硝公司之系爭所得屬營
    利所得，應予課稅，依上開所得稅法規定及財政部函釋意旨，雖屬有據，然查：
（一）法人與自然人或另一法人分為不同之權利義務主體；本件中硝公司所為增資及
      減資等行為，實質上係屬中硝公司之行為，而中硝公司此等行為，依前開所述
      ，目的雖為規避租稅構成要件之行為，然，法人與股東係屬不同之權利主體，
      上述規避租稅構成要件之行為究非原告所為，自不得因中硝公司為規避租稅構
      成要件之行為，而認原告有違反行為時所得稅法第一百十條第一項規定之故意
      或過失。
（二）再原告配偶僅係中硝公司之股東，並非董事，此為兩造所不爭執，其自未參與
      公司之決策，實難以知悉中硝公司決策之流程及運作之動機；加以本件中硝公
      司增資、減資之方式，形式上核與財政部六十九年台財稅第三三六九四號函釋
      之內容相合，且此函釋係於八十七年版之所得稅法令彙編中，始經財政部八十
      七年九月二十一日台財稅第000000000函，認與財政部八十四年三月
      二十二日台財稅第八四一六一一四四六號函核示原則不一致，而免列於所得稅
      法令彙編（八十七年版）。故於中硝公司八十六年度召開股東會決議減資當時
      ，此一函釋仍屬有效存在之函釋，而關於函釋之違法性，實無法要求人民有高
      於行政主管機關之注意義務，故就中硝公司為增資、減資之行為，而實質上係
      屬稅捐規避行為部分，原告實係不能注意，則原告縱應注意本件其配偶所取得
      之減資現金是否屬應申報所得稅之所得，然依上述財政部六十九年台財稅第三
      三六九四號函釋，其既屬證券交易所得，而無庸併入當年度所得稅申報所得，
      且其就該行為之內涵是否違法或構成租稅規避情事，原告又不能注意，自難認
      原告就該所得未於當年度所得稅申報併為申報，有何應注意、能注意而不注意
      之過失存在。
（三）另財政部八十四年三月二十二日以台財稅第八四一六一一四四六號函釋，係就
      公司清算時，盈餘財產分派之性質為釋示，已如前述，形式上核與本件係屬減
      資之行為不同；而「．．．．．．公司辦理減資，以現金收回該公司利用出售
      土地增益轉列之資本公積辦理增資而無償配發之股票，請參照本部八十四年三
      月二十二日台財稅第八四一六一一四四六號函規定辦理。」雖經財政部八十六
      年九月十三日以台財稅字第八六一九一六三三二號作成函釋，亦係於本件減資
      行為後始發布，自不得因此等函釋，而認原告有應注意、能注意而不注意之過
      失。又證券交易稅係就有價證券之買賣行為課徵之，此觀證券交易稅條例第一
      條之規定自明，而本件原告配偶之取得系爭所得，並非因有價證券之買賣行為
      ，自無庸申報證券交易稅，故亦不得以原告配偶亦未申報證券交易稅為由，主
      張原告亦有過失。
四、綜合上述，原告就系爭營利所得未於取得之八十六年度綜合所得稅申報中併為申
    報，並無何故意或過失，依前揭司法院釋字第二七五號解釋意旨，原告就是否構
    成行為時所得稅法第一百十條第一項規定之違章，即欠缺主觀責任條件，自不得
    對之為違章之裁罰。
五、又原告就系爭營利所得是否構成行為時所得稅法第一百十條第一項規定之違章，
    既因欠缺主觀責任條件，而應屬不罰，故原告另為本件是否構成稅捐稽徵法第四
    十八條之一免罰之爭執，即與判決結果無影響，本院自無再為論述之必要，併此
    敘明。
六、綜上所述，原告對於漏報本件營利所得，既無故意或過失可言，被告依所得稅法
    第一百十條第一項規定對原告科處罰鍰，即非適法。訴願決定予以維持，亦有未
    洽。原告執此指摘，即屬有理，爰由本院將該部分即復查決定含原核定處分予以
    撤銷，以昭折服。
據上論結，本件原告之訴為有理由，爰依行政訴訟法第二百三十六條、第一百九十五
條第一項前段、第九十八條第三項前段，判決如主文。
中　　　華　　　民　　　國    九十一　　年　  　一　　　月　　二十九　　日
                              高雄高等行政法院第三庭
                                          法      官  蘇秋津
右為正本係照原本作成。
如不服本判決，應於送達後二十日內，向本院提出上訴狀並表明上訴理由，如於本判
決宣示後送達前提起上訴者，應於判決送達後二十日內補提上訴理由書（須按他造當
事人人數附繕本）。
提起上訴應預繳送達用雙掛號郵票七份（每份三十四元）。
中　　　華　　　民　　　國    九十一　　年　  　一　　　月　　二十九　　日
                                          法院書記官  陳嬿如
附註：
行政訴訟法第二百三十五條（第一項、第二項）：
對於適用簡易程序之裁判提起上訴或抗告，須經最高行政法院之許可。
前項許可，以訴訟事件所涉及之法律見解具有原則性者為限。
